最高法院民事判決　　　　　　九十六年度台上字第二九二一號
上　訴　人　丙○○
訴訟代理人　柯尊仁律師
被 上訴 人　甲○○
　　　　　　乙○○
共　　　同
訴訟代理人　徐豐益律師
上列當事人間請求損害賠償事件，上訴人對於中華民國九十五年
十一月一日台灣高等法院高雄分院第二審判決（九十五年度上字
第五五號），提起上訴，本院判決如下：
    主  文
原判決關於命上訴人給付及該訴訟費用部分廢棄，發回台灣高等
法院高雄分院。
    理  由
本件被上訴人主張：上訴人丙○○於民國九十二年十月二十一日
十一時許，駕駛機車沿高雄市新興區○○○路由東向西行駛，行
經民生一路三五六號前，疏未注意車前狀況，並超車時應與前行
車保持安全間隔，且隨時採取必要安全措施，貿然貼近其同向李
郭幸所騎乘之腳踏車，致二車互相碰撞後，李郭幸倒地受有腦挫
傷、腦腔出血等傷，經送醫急救不治死亡，刑事部分業經原法院
九十四年度交上易字第三四號判決確定在案。被上訴人乙○○、
甲○○為被害人李郭幸之子女，乙○○並為被害人支出醫療費新
台幣（下同）一萬二千零二十八元，殯葬費四十三萬零六百元，
爰依民法第一百九十二條第一項、第一百九十四條規定，求為命
上訴人給付乙○○一百九十四萬二千六百二十八元、甲○○一百
五十萬元，及各自起訴狀繕本送達翌日起算法定遲延利息之判決
（原審分就乙○○超過一百三十一萬四千一百零二元本息、甲○
○超過九十六萬元本息部分之請求，均為被上訴人敗訴判決，未
據聲明不服）。
上訴人則以：被上訴人二人均住在美國，本件上訴書狀並未見被
上訴人簽名，不能僅因書狀有其印文即認為渠等確有提出上訴或
委任訴訟代理人上訴。又被害人騎車跌倒死亡與伊無關，伊並無
任何過失；縱認伊應負部分過失責任，因被害人就事件發生與有
過失，亦應減免賠償金額等語，資為抗辯。
原審廢棄第一審刑事附帶民事所為被上訴人敗訴判決，改判命上
訴人給付乙○○一百三十一萬四千一百零二元、甲○○九十六萬
元及均自九十三年六月三日起算法定遲延利息，無非以：被上訴
人於第一審已委任鄭國安律師等提起刑事附帶民事訴訟，此委任
關係之真正為上訴人所不爭執，被上訴人對於第一審刑事附帶民
事訴訟判決不服提起上訴，其上訴狀印文亦與第一審委任狀之印
文相同，其後委任徐豐益律師之委任狀其上印文亦與第一審委任
狀之印文相同，堪認徐豐益律師已受委任。次查被害人騎乘腳踏
車與上訴人丙○○騎機車，同方向先後行至於上開地點，兩人均
倒地受傷，被害人並因腦挫傷、腦腔出血等傷害，送醫不治等情
，為兩造所不爭，上訴人雖否認有何過失行為，然依肇事現場前
即高雄市新興區○○○路三五二號中國時報高雄分社騎樓前架設
二具監視錄影機（可監視左右慢車道），所錄製且經刑事庭勘驗
之監視光碟及動態現場圖，與證人許鈴婉於刑事庭所證述情節，
參酌道路交通事故現場圖及現場照片，足認係被害人之腳踏車與
上訴人之機車分別於通過右監視器後，被害人腳踏車原行駛於慢
車道外側之停車格內，可能前有其他車輛停放而暫停或減速，由
停車格擬向左進入慢車道時，與上訴人之機車發生碰撞，致二人
車倒地受傷。被害人所騎腳踏車既行駛在前，上訴人騎乘機車在
後，上訴人自應注意車前狀況，並隨時採取必要之安全措施，上
訴人疏未注意車前狀況，超車時未保持安全間隔，因而發生擦撞
肇事倒地，自難謂無過失。被害人雖患有精神疾病，惟上訴人之
機車與被害人之腳踏車既有碰撞而致雙方倒地，尚難徒憑被害人
患有精神疾病即謂被害人係因其他不可預測之意外而受傷死亡。
再者，由停車格轉入慢車道，猶如變換車道一般，亦應注意後方
是否有來車，被害人自停車格轉入慢車道疏未注意後方來車致生
碰撞，對本件車禍之發生為與有過失，惟其責任較輕，應以百分
之二十為適當。經斟酌乙○○為被害人支出醫療費一萬二千零二
十八元、殯葬費四十三萬零六百元，均屬合理必要；及審酌兩造
之身分地位、經濟情況等情認被上訴人請求精神慰撫金各以一百
二十萬元為適當；並按前揭比例分別減輕其賠償金額為乙○○一
百三十一萬四千一百零二元、甲○○九十六萬元，被上訴人請求
於此範圍，核屬正當，應予准許等詞，為其判斷之基礎。
按當事人於訴訟有無經合法代理，不問訴訟程度如何，法院應隨
時依職權調查之。查上訴人一再抗辯：被上訴人原審委任徐豐益
律師不合法等語。而被上訴人長久居住國外，甲○○自九十二年
十月二十一日車禍起至九十六年九月十日間從未回國，乙○○於
此期間內，僅於九十二年十月二十二日至九十三年十月二十日間
陸續回國，其餘亦無回國記錄，有入出國日期證明書可考。原審
卷附九十五年五月九日被上訴人委任徐豐益律師為訴訟代理人之
委任狀，雖有被上訴人印文；然其印文與第一審委任鄭國安律師
等提起刑事附帶民事訴訟之委任狀相較，其印文字體明顯不符。
前揭被上訴人原審委任徐豐益律師之委任書，復未經我國駐在該
國之使領館或他職司使領館職務之機構簽證，原審遽認被上訴人
已經合法代理而為判決，難謂無違誤。上訴論旨，指摘原判決關
於其不利部分為不當，求予廢棄，為有理由。
據上論結，本件上訴為有理由。依民事訴訟法第四百七十七條第
一項、第四百七十八條第二項規定，判決如主文。
中　　華　　民　　國　九十六　年　 十二 　月　二十八　日
                      最高法院民事第七庭
                          審判長法官  劉　福　來
                                法官  陳　國　禎
                                法官  陳　重　瑜
                                法官  吳　謀　焰
                                法官  許　正　順
      本件正本證明與原本無異
                                      書  記  官
中　　華　　民　　國　九十七　年　  一　　月　 十一　 日
                                                      Ｑ
